臺灣屏東地方法院民事裁定
111年度司監宣字第19號
聲  請  人  楊屏榛  

關  係  人  楊秀鳳  

上列當事人聲請選任受監護宣告人楊源喜之特別代理人事件，本
院裁定如下：
    主  文
選定楊秀鳳（民國00年0月00日生、身分證統一編號：Z00000000
0號）擔任受監護宣告人楊源喜（民國00年0月00日生、身分證統
一編號：Z000000000號）於辦理被繼承人左淑華（民國00年00月
0日生、身分證統一編號：Z000000000號、民國111年4月22日死
亡）遺產繼承分割相關事宜之特別代理人。
聲請程序費用新臺幣1,000 元由受監護宣告人楊源喜負擔。
    理  由
一、本件聲請意旨略以：聲請人為楊源喜之女，並經本院111年
    度監宣字第176 號裁定選定為楊源喜之監護人。因聲請人之
    母左淑華即楊源喜之配偶於民國111年4月22日死亡，聲請人
    及楊源喜同為左淑華之繼承人，於辦理左淑華之遺產繼承分
    割相關事宜時，聲請人與楊源喜之利益相左，依法不得代理
    ，爰依法請求選定楊秀鳳擔任楊源喜辦理左淑華遺產繼承分
    割相關事宜之特別代理人。
二、按監護人之行為與受監護人之利益相反或依法不得代理時，
    法院得因監護人、受監護人、主管機關、社會福利機構或其
    他利害關係人之聲請或依職權，為受監護人選任特別代理人
    ，此即民法第1113條準用同法第1098條第2 項之規定。又該
    條所定「依法不得代理」係採廣義解釋，包括民法第106 條
    禁止自己代理或雙方代理之情形，以及其他一切因利益衝突
    、法律上禁止代理之情形而言。
三、經查聲請人主張之事實，業據其提出戶籍謄本、繼承系統表
    、遺產稅財產參考清單、財政部南區國稅局遺產稅免稅證明
    書等件為證。依聲請人聲請狀及民事補提事證狀所述，其稱
    係為辦理遺產分割繼承登記而聲請選任特別代理人，按其所
    辦理事務，實質上為處理被繼承人左淑華之遺產繼承暨分割
    事宜，而本件聲請人既為受監護宣告人楊源喜之監護人，亦
    同時為被繼承人左淑華之繼承人，關於被繼承人左淑華之遺
    產繼承及分割事宜，顯有利益衝突之情，依法不得代理，自
    有為受監護宣告人選任特別代理人之必要。次查財政部南區
    國稅局核定被繼承人左淑華遺有坐落屏東縣○○鄉○○段000○00
    00地號土地及門牌號碼屏東縣○○鄉○○路○○○○00號房屋(權利
    範圍均為1/2)，又據聲請人提出之遺產分割方案所載，被繼
    承人所遺之上開地號土地及房屋均由受監護宣告之人楊源喜
    單獨繼承，有遺產分割協議書在卷可憑。就形式觀之，並未
    侵害受監護宣告人之應繼分，是關於遺產分割等繼承事宜之
    處置，自應予以尊重。復查楊秀鳳已依據本院111 年度監宣
    字第176 號裁定，會同聲請人開具楊源喜財產清冊完畢，此
    經本院職權調閱上開卷宗查明屬實。聲請人主張楊秀鳳為受
    監護宣告人楊源喜之胞妹，就被繼承人左淑華之遺產繼承與
    協議分割事宜並無利害關係，且具狀同意擔任受監護宣告人
    楊源喜之特別代理人，有同意書在卷足憑，亦無其他不適任
    事由。從而，聲請人聲請選任楊秀鳳為受監護宣告人楊源喜
    於辦理左淑華所遺之遺產繼承與協議分割事宜之特別代理人
    ，尚屬適當，應予准許。
四、依家事事件法第164 條第2 項，裁定如主文。
五、如不服本裁定，應於裁定送達後10日內向本院提出抗告狀，
    並繳納抗告費新臺幣1,000 元。
中　　華　　民　　國　　111 　年　　12　　月　　15　　日
                      家事法庭　司法事務官　唐淑嫻